臺灣高等法院民事裁定                100年度家抗字第195號
抗  告  人  楊秋蘭
上列抗告人因與相對人黃康生間離婚事件，對於中華民國 100年
10月25日臺灣桃園地方法院100年度婚字第652號所為裁定提起抗
告，本院裁定如下：
    主  文
原裁定廢棄。
    理  由
一、按離婚之訴，專屬夫妻之住所地或夫、妻死亡時住所地之法
    院管轄。但訴之原因事實發生於夫或妻之居所地者，得由各
    該居所地之法院管轄，民事訴訟法第568條第1項定有明文。
    又定法院之管轄，以起訴時為準，為同法第27條所明定。
二、本件抗告人在原法院起訴請求判決准與相對人離婚，其主張
    略以：相對人為大陸地區人士，兩造經友人介紹，於民國（
    下同）92年12月16日在大陸地區結婚，約定婚後相對人應至
    臺灣與伊共同生活，並以伊之住所為夫妻住所。乃伊婚後先
    行回臺辦理結婚登記，相對人並未依約入境與伊共同生活，
    目前行方不明，顯係惡意遺棄伊，又兩造結婚迄今已逾 7年
    ，其間相對人未曾與伊聯絡，兩造間感情盡失，婚姻已生重
    大而不能回復之破綻，爰依民法第1052條第1項第5款及同條
    第 2項規定，請求判決離婚等語。
三、經查，兩造於92年12月16日在大陸地區結婚，並依我國法律
    辦理結婚登記在案，婚後相對人曾於93年間申請入境臺灣，
    並於申請書內填載來臺地址為「（屏東縣）屏東市光武三巷
    111號」即抗告人當時住所， 但未經許可，其後並無入出境
    紀錄，業據抗告人提出結婚證明書、財團法人海峽交流基金
    會證明及抗告人戶籍謄本為證（見原法院卷6至8頁），並經
    原法院函請內政部入出國及移民署查復屬實，有該署100年9
    月22日移署資處純字第1000144647號函附大陸地區人民進入
    臺灣地區旅行證申請書、大陸地區人民進入臺灣地區保證書
    可稽（見原法院卷21至23頁）。是相對人在我國並無住所。
    又抗告人現居住於桃園縣平鎮市○○路19巷4弄7號，業據其
    載明於起訴狀，並有戶籍謄本可按（見原法院卷第 8頁），
    是其惡意遺棄及重大事由發生於妻即抗告人之居所地，則抗
    告人依民法第1052條第1項第5款及同條第 2項規定請求判決
    准與相對人離婚，依民事訴訟法第568條第1項但書規定，自
    得由抗告人之居所地法院即原法院管轄。乃原法院竟以無管
    轄權為由，裁定將本件移送臺灣屏東地方法院，自有未洽。
    抗告意旨執此指摘原裁定不當，聲明廢棄，非無理由，爰將
    原裁定廢棄，發回原法院為適法之處理。
四、據上論結，本件抗告為有理由，依民事訴訟法第492條，裁
    定如主文。
中    華    民    國   100    年    11    月    22    日
                  民事第七庭
                        審判長法  官  鄭三源
                              法  官  林玉珮
                              法  官  梁玉芬
正本係照原本作成。
本裁定除以適用法規顯有錯誤為理由外，不得再抗告。如提起再
抗告，應於收受後10日內委任律師為代理人向本院提出再抗告狀
。並繳納再抗告費新台幣１千元。
中    華    民    國   100    年    11    月    23    日
                              書記官  常淑慧